【裁判字號】    92,家抗,266
【裁判日期】    920903
【裁判案由】    選任遺產管理人
【裁判全文】
臺灣高等法院民事裁定                            九十二年度家抗字第二六六號
    抗  告  人  甲○○
右抗告人聲請選任被繼承人黃良康之遺產管理人事件，對於中華民國九十二年八月八
日臺灣臺北地方法院九十二年度財管字第五八號所為裁定，提起抗告，本院裁定如左
：
    主      文
抗告駁回。
抗告程序費用由抗告人負擔。
    理      由
一、按：繼承開始時，繼承人之有無不明者，由親屬會議於一個月內選定遺產管理人
    ，並將繼承開始及選定遺產管理人之事由，向法院報明。親屬會議依前條規定為
    報明後，法院應依公示催告程序，定六個月以上之期限，公告繼承人，命其於期
    限內承認繼承。無親屬會議或親屬會議未於前條所定期限內選定遺產管理人者，
    利害關係人或檢察官，得聲請法院選任遺產管理人，並由法院依前項規定為公示
    催告。民法第一千一百七十七條、第一千一百七十八條固有明文規定；惟查：依
    民法之規定應開親屬會議時，由當事人、法定代理人或其他利害關係人召集之，
    同法第一千一百二十九條亦有明文。前開民法第一千一百七十七條規定：「繼承
    開始時，繼承人之有無不明者，由親屬會議於一個月內選定遺產管理人，並將繼
    承開始及選定遺產管理人之事由，向法院報明。」，即係民法第一千一百二十九
    條所規定應開親屬會議之規定。又：親屬會議會員應就被繼承人之(一)直系血親
    尊親屬。(二)三親等內旁系血親尊親屬。(三)四親等內之同輩血親等親屬與順序
    定之。無前條規定之親屬，或親屬不足法定人數時，法院得因有召集權人之聲請
    ，於其他親屬中指定之。親屬會議不能召開或召開有困難時，依法應經親屬會議
    處理之事項，由有召集權人聲請法院處理之。親屬會議經召開而不為或不能決議
    時，亦同。同法第一千一百三十一條第一項、第一千一百三十二條亦分別定有明
    文。
二、綜合上開法條規定，繼承開始時，繼承人之有無不明，被繼承人之遺產管理人應
    由被繼承人之親屬會議選定之；親屬會議倘無法定會員，或親屬不足法定人數時
    ，被繼承人之法定代理人、利害關係人得聲請法院於其他親屬中指定會員，若無
    親屬會議或親屬會議不能召開或召開有困難時，或親屬會議經召開而不為或不能
    決議時，或親屬會議未於繼承開始時一個月內選定遺產管理人者，利害關係人或
    檢察官，得聲請法院選任遺產管理人，並由法院依法為公示催告。而非謂被繼承
    人無法定親屬會議會員時，其利害關係人或檢察官即得逕自聲請法院處理依法應
    經親屬會議處理事項。
三、經查本件被繼承人黃良康於民國九十年九月三十日死亡，其民法第一千一百三十
    八條所規定之法定繼承人劉鳳玉 (妻)黃瑜萍 (長女)、黃崧年 (長男)雖已於法
    定期間內，向所管轄法院為拋棄繼承之意思表示，並經函准備查在案，依民法第
    一千一百七十六條第六項之規定，準用無人承認繼承之規定，有原法院九十年十
    一月十六日九十年度繼字第六九四號通知影本在卷足憑。惟依前揭民法第一千一
    百七十七條規定應由親屬會議選定其遺產管理人，向法院報明；抑有進者，或謂
    民法第一千一百七十八條第二項規定：「無親屬會議或親屬會議未於前條所定期
    限內 (繼承開始一個月內)選定遺產管理人者，利害關係人或檢察官，得聲請法
    院選任遺產管理人，並由法院依前項規定為公示催告。」，但親屬會議選定遺產
    管理人，係屬同法第一千一百三十二條第二項所規定應經親屬會議處理之事項。
四、從而，於無人承認之繼承，依民法第一千一百七十八條第二項規定聲請法院指定
    遺產管理人之前，應先踐行民法第一千一百二十九條、第一千一百三十一條、第
    一千一百三十二條、第一千一百三十七條等規定之前置程序，方符法律規定意旨
    。經查本件抗告人依民法第一千一百七十八條第二項之規定，聲請原法院指定黃
    良康之遺產管理人，對於前揭應踐行之前置程序，未據提出證據資料釋明之，原
    法院裁定駁回其聲請，經核尚無違誤；抗告意旨指摘原裁定不當，求予廢棄，非
    有理由，應予駁回。
據上論結，本件抗告為無理由，爰裁定如主文。
中      華      民      國    九十二    年      九      月      三      日
                              民事第十二庭
                                  審判長法  官  林  丁  寶
                                        法  官  高  鳳  仙
                                        法  官  陳  博  享
正本係照原本作成。
非以違背法令為理由不得再為抗告，提出抗告應於送達後十日內向本院提出抗告狀，
並繳納抗告費新臺幣四十五元。
中      華      民      國    九十二    年      九      月      八      日
                                        書記官  鄭  靜  如


司法院資訊處製作；財團法人民間司法改革基金會備份。
